臺灣臺北地方法院民事判決
109年度保險簡上字第16號
上  訴  人  新竹消防工程有限公司

法定代理人  張俊祥  
訴訟代理人  蔡皇其律師
被 上訴 人  國泰世紀產物保險股份有限公司

法定代理人  蔡鎮球  
訴訟代理人  楊國華律師
上列當事人間請求給付保險金事件，上訴人對於中華民國109年7
月16日本院臺北簡易庭108年度北保險簡字第38號第一審判決提
起上訴，本院於110年11月17日言詞辯論終結，判決如下：
    主      文
上訴駁回。
第二審訴訟費用由上訴人負擔。
    事實及理由
一、上訴人主張：伊前於民國104年11月6日向訴外人協新汽車股
    份有限公司桃園分公司（下稱協新公司）承租牌照號碼RAM-
    8132號自用小客車（下稱系爭車輛）使用，該車並經協新公
    司向被上訴人投保乙式車體損失保險契約，且列明伊為系爭
    車輛承租人(汽車保險要保書保單號碼「強制險：151617B11
    3532」，下稱系爭保險契約)，保險期間自106年11月6日中
    午12時起至107年11月6日中午12時止。伊之法定代理人張俊
    祥（下僅稱張俊祥）於107年8月8日凌晨2時30分許，駕駛系
    爭車輛行經新竹縣竹北市（下省略新竹縣竹北市）長青路1
    段190巷口，不慎右側前輪陷入水溝（下稱系爭事故），致
    系爭車輛受有損壞，張俊祥當下因負傷而不得不先離開事故
    現場，回長青路1段106號家中求助就醫。嗣後系爭車輛送匯
    豐汽車新竹保養廠（即匯豐汽車股份有限公司新竹分公司，
    下稱匯豐新竹廠）修理，共計支出維修費用新臺幣（下同）
    50萬元，被上訴人應負理賠之責。爰依系爭保險契約第6條
    第3款約定，求為判命被上訴人給付伊50萬元，及自109年3
    月12日起至清償日止，按年息5％計算之利息（下稱50萬元本
    息）之判決等語。
二、被上訴人則以：系爭事故發生後，張俊祥為隱匿其酒後駕車
    乙情，未留在現場即時報警並等待警方前來蒐證，反而離開
    現場，刻意拖延至107年8月9日早上已無從實施酒測時方至
    新竹縣警察局竹北分局豐田派出所（下稱豐田派出所）坦承
    自己駕駛系爭車輛於上開時、地發生系爭事故。前開情形已
    符合系爭保險契約第3條第9款（下稱系爭肇事逃逸條款）約
    定之不保事項，伊得拒絕理賠。縱本件未合不保事項，系爭
    車輛於匯豐新竹廠維修細目經伊技術人員勘車核估後，發現
    有部分項目並非系爭事故所生損害，屬於系爭事故所致損害
    之維修費用應僅有38萬3,379元等語，資為抗辯。
三、原審為上訴人全部敗訴之判決，即駁回其訴及假執行之聲請
    。上訴人不服，提起上訴並聲明：㈠原判決廢棄。㈡被上訴人
    應給付上訴人50萬元本息。被上訴人則答辯聲明：上訴駁回
    。
四、兩造不爭執之事項（見本院卷㈡第50至52頁）：
  ㈠上訴人前向協新公司承租系爭車輛使用，該車並經協新公司
    向被上訴人投保系爭保險契約，上訴人則為系爭保險契約第
    2條定義之附加被保險人；系爭保險契約之保險期間自106 
    年11月6日中午12時起至107年11月6日中午12時止，其中要
    保人、被保險人欄及簽名欄均記載為協新公司，並有記載上
    訴人為系爭車輛之承租人。
　㈡張俊祥駕駛系爭車輛於107年8月8日凌晨2時30分許，在長青
    路1段190巷口處發生系爭事故，嗣經一名林姓男子於同日凌
    晨2時42分57秒報案，豐田派出所於2時44分許接獲110通報
    ，警員賴彥任到達現場後，未發現系爭車輛駕駛人在場，車
    上亦無人。
  ㈢張俊祥於107年8月8日凌晨3時39分自其住家經救護車運送前
    往國立臺灣大學醫學院附設醫院新竹分院（下稱臺大醫院新
    竹分院）急診，根據來診病歷上主訴：「剛剛走路跌倒跌落
    水溝約1公尺，左臉有撕裂傷，四肢擦傷」等語，後經診斷
    張俊祥有頭部外傷腦震盪、四肢挫傷及多處擦傷皮膚缺損等
    症狀。
  ㈣張俊祥於107年8月9日至豐田派出所坦承自己為系爭事故之駕
    駛。
  ㈤上訴人在系爭車輛發生系爭事故後，即於107年8月8日通知被
    上訴人承辦人員將系爭車輛送匯豐新竹廠修理，當次修理之
    車輛維修費用共計50萬元，上訴人陸續於107年11月28日、1
    07年11月29日、108年4月12日支付完畢。嗣其以前開車輛維
    修費用全額向被上訴人申請汽車保險理賠，經被上訴人於10
    7年10月16日發函向上訴人表示：因系爭車輛構成系爭肇事
    逃逸條款之不保事項情形，故被上訴人無依約給付保險金之
    義務等語。
五、得心證之理由：
　　上訴人主張依系爭保險契約第6條第3款約定，被上訴人應就
    系爭車輛於107年8月8日送修之50萬元維修費用全額理賠等
    節，為被上訴人所否認，並以前詞置辯。茲就本件爭執之事
    項及本院之判斷，論述如下：
　㈠系爭肇事逃逸條款之解釋：
　⒈按保險契約之解釋，應探求契約當事人之真意，不得拘泥於
    所用之文字；如有疑義時，以作有利於被保險人之解釋為原
    則，保險法第54條第2項固定有明文。惟按一般保險制度之
    目的，在於避免因偶發事故所造成之經濟上不安定，透過多
    數經濟單位之集合方式，並以合理之計算為基礎，共醵資金
    ，公平負擔，以分散風險，確保經濟生活之安定。且為防止
    道德危險之發生，保險契約自須遵守最大善意原則及誠實信
    用原則，故於保險契約之解釋，應本諸保險之本質及機能為
    探求，斟酌保險制度之目的、保險契約善意及誠信之要求、
    道德危險之預防、社會安全之確保、締約時保險人願承擔風
    險之範圍等項，妥善為之（最高法院99年度台上字第731號
    判決意旨參照）。
　⒉上訴人主張解釋適用系爭肇事逃逸條款應限於該當刑法第185
    條之4之肇事逃逸罪或符合道路交通管理處罰條例第62條及
    道路交通事故處理辦法第3條所定肇事逃逸之情形，為被上
    訴人所否認。茲查：
  ⑴系爭保險契約第3條第9款（即系爭肇事逃逸條款）約定：「
    因下列事項所致被保險汽車之毀損滅失，本公司不負賠償之
    責：……九、被保險汽車於發生肇事後逃逸，其肇事所致之毀
    損滅失。」（見原審卷第25頁）。其內容源自行政院金融監
    督管理委員會（下稱金管會）於98年2月12日函訂頒佈之自
    用汽車保險定型化契約範本「肆、車體損失保險乙式條款」
    、「第三條不保事項」之第9款相同文字，金管會函釋說明
    於範本中訂定此條款之目的為「前開不保事項，經查其約定
    用意主要係因肇事後逃逸行為有違反道路交通管理處罰條例
    第62條及道路交通事故處理辦法第3條等規定及涉及刑法第1
    85條之4規定之情事，有違公序良俗，且為避免因駕駛人非
    屬被保險人身分、無照駕車、酒後駕車等保單條款約定追償
    事項或不保事項及肇事責任釐清之事實認定困難，致衍生爭
    議，並為維護交通安全，防止交通事故死傷擴大，爰將肇事
    逃逸列為不保事項；復依前揭法令規定，被課以義務或責任
    之行為主體為汽車之駕駛人，尚非肇事汽車。綜上，『汽車
    車體損失保險乙式條款』第3條第9項不保事項尚非僅指被保
    險汽車於肇事後逃逸之情形。以上意見，請卓參。」，此有
    被上訴人提出之金管會100年5月11日金管保品字第10002524
    220號函文、與前開範本節本存卷可參（見本院卷㈠第119-12
    0、137頁）。足見主管機關與被上訴人所定系爭肇事逃逸條
    款所謂「肇事後逃逸」，並不單純指該當刑法第185條之4之
    犯罪、或違反道路交通管理處罰條例第62條及道路交通事故
    處理辦法第3條等規定之情形。
　⑵再參酌系爭保險契約第1條、第6條固約定為被保險汽車在契
    約有效期間內，因碰撞、傾覆、火災、閃電、電擊、爆炸、
    拋擲物或墜落物等危險事故所致之毀損滅失，而生相關救護
    費用、拖車費用與修復費用為所承保危險事故與理賠範圍；
    惟其第2條亦明定列名被保險人如未經被上訴人同意，而許
    可第三人使用或管理被保險汽車致發生承保範圍內之毀損滅
    失時，被上訴人得於給付後，於賠償金額範圍內向該使用人
    或管理人追償；且共同條款第9條明訂不保事項有：「因下
    列事項所致之賠償責任或被保險汽車毀損滅失，本公司不負
    賠償之責：……三、被保險人或被保險汽車所有人、使用人、
    管理人或駕駛人之故意或唆使之行為所致者。四、被保險汽
    車因出租與人或作收受報酬載運乘客或貨物等類似行為之使
    用所致者。五、違反道路交通管理處罰條例第21條、第21條
    之1規定，駕駛被保險汽車所致者。六、被保險人因吸毒、
    服用安非他命、大麻、海洛因、鴉片或服用、施打其他違禁
    藥物，駕駛被保險汽車所致者。七、駕駛被保險汽車從事犯
    罪或逃避合法逮捕之行為所致者。」、共同條款第10條明訂
    加保事項有：「因下列事項所致之賠償責任或被保險汽車之
    毁損滅失，非經本公司書面同意加保者，本公司不負賠償之
    責：……三、被保險人或駕駛人因受酒類影響駕駛被保險汽車
    所致者。前項第三款所稱受酒類影響係指飲用酒類或其他類
    似物後駕駛汽車，其吐氣或血液中所含酒精濃度超過道路交
    通管理法規規定之標準。」，將各種故意導致危險事故，或
    使危險升高之行為所致被保險汽車毀損滅失之情形排除於理
    賠責任範圍外，此有系爭保險契約條款及共同條款附卷可參
    （見原審卷第25頁，本院卷㈠第113頁）。前開約定追償條件
    、不保事項、非書面加保不負賠償責任之事項，多需要針對
    危險事故發生當時，駕駛人之人別、駕駛情況、使用車輛目
    的、精神狀況、持有駕照狀態、服用酒類或違禁藥物之情形
    為判斷，倘駕駛人於危險事故發生後未留在事故現場，又未
    主動通知被上訴人或警察機關到場處理以保全現場狀況與駕
    駛人狀態等證據，事後將甚難還原現場或釐清事實。此觀共
    同條款第15條明訂「被保險汽車發生本保險契約承保範圍内
    之賠償責任或毀損滅失時，要保人、被保險人或受益人應立
    即以電話或書面通知本公司及當地憲兵或警察機關處理，並
    於五日内填妥出險通知書送交本公司。」（見本院卷㈠第114
    頁），課予要保人、被保險人與受益人即時通知之義務，亦
    可佐證保險人判斷前開約定追償條件、不保事項、非書面加
    保不負賠償責任之事項之有無，甚為倚賴要保人、被保險人
    與受益人基於誠實信用與最大善意主動通知及保存證據。是
    以，為避免整體契約效果使駕駛人以為其縱使率為前開約定
    追償條件、不保事項或非書面加保不負賠償責任事項之駕駛
    行為，於危險事故發生後，仍可藉由不誠實履行共同條款第
    15條之通知義務，或趁警察機關到場調查前先離開現場，隱
    匿實情，即可輕易獲取保險理賠或不用受追償，而產生鼓勵
    將危險轉嫁保險人與其他守規矩之被保險人之道德風險，更
    應將系爭肇事逃逸條款所謂「肇事後逃逸」，解釋為包含危
    險事故發生後，駕駛人未即時通知警察機關並等待其到場處
    理、記錄現場駕駛人狀態，無正當理由而離開現場之情況。
    　
　⑶因此，上訴人就系爭肇事逃逸條款之解釋並不可採，該條款
    所謂「肇事後逃逸」，非僅指該當刑法第185條之4之犯罪、
    或違反道路交通管理處罰條例第62條及道路交通事故處理辦
    法第3條等規定之情形，亦包含危險事故發生後，駕駛人未
    即時通知警察機關並等待其到場處理、記錄現場駕駛人狀態
    ，無正當理由而離開現場之情況。　　
　㈡系爭肇事逃逸條款之解釋適用無保險法第54條之1第1、4款所
    定之情形：
　⒈按保險契約中有免除或減輕保險人依本法應負之義務、其他
    於要保人、受益人或被保險人有重大不利益，依訂約時情形
    顯失公平者，該部分之約定無效，保險法第54條之1第1款、
    第4款定有明文。又其立法理由謂：「一、本條新增。二、
    為貫徹保護被保險人意旨，特擷取大陸法系保險契約合法性
    與誠信要求之『內容控制』原則等精神，以符現代商法之立法
    趨勢。三、於追求社會公平正義及實質契約自由之理念，為
    免因定型化約款之某一約款之規定，使得契約當事人據以有
    權利改變或逃避其應履行之義務。因此，若保險條款之內容
    和一般法律之規定有所偏離，且依誠實信用原則對被保險人
    將產生不合理之不利時，其條款無效。」
　⒉上訴人主張系爭肇事逃逸條款擴大保險公司有自行解讀並且
    拒絕賠償的空間，對其顯失公平，依保險法第54條之1第1、
    4款應屬無效云云，被上訴人又否認之。查系爭肇事逃逸條
    款所列不保事項，固然減少保險人負賠償責任之範圍而對被
    保險人、受益人有不利益；惟其係基於防止道德危險之發生
    以及保險契約之最大善意原則及誠實信用原則，為保全危險
    事故發生情況證據，有利未來釐清保險契約約定追償條件、
    不保事項或非書面加保不負賠償責任事項之事實有無之條款
    ，有助於整體風險控管與對價平衡，已如前述（前五、㈠、⒉
    ），並非不合理，難認有顯失公平之情形。上訴人以前詞主
    張系爭肇事逃逸條款有保險法第54條之1第1、4款所定情形
    而屬無效云云，應非可取。
　㈢被上訴人得以系爭肇事逃逸條款拒絕理賠：
　⒈按「被保險契約發生本保險承保範圍內之毀損滅失時，本公
    司以本保險契約所載之保險金額為限，依下列範圍對被保險
    人負賠償之責：三、修復費用：包括修復工資、材料、裝配
    零件及訂購零件材料等所需之費用。」系爭保險契約第6條
    第3款雖有明文。惟系爭肇事逃逸條款乃系爭保險契約所定
    不保事項，倘本件屬不保事項，被上訴人即得拒絕理賠，系
    爭保險契約第3條本文亦約定甚明（見原審卷第25頁）。
　⒉上訴人主張系爭車輛因系爭事故毀損，支出修理費50萬元，
    被上訴人應依系爭保險契約第6條第3款約定理賠云云，被上
    訴人則辯稱上訴人為隱匿酒駕而離開系爭事故現場，已屬系
    爭肇事逃逸條款之不保事項，其得拒絕理賠等語。查：
　⑴本件駕駛人張俊祥駕駛以及將系爭車輛留置現場而離去的情
    形：
　  上訴人經本院裁定命令提出之系爭車輛行車紀錄器影音光碟
    中檔名「00000000」、「00000000」、「00000000」、「00
    000000」至「00000000」等影片（下稱系爭行車紀錄器影片
    ），前開影片檔案顯示於107年8月8日凌晨系爭事故發生前
    後張俊祥駕駛系爭車輛、系爭事故發生、張俊祥跌落水溝受
    傷等過程為：
　①檔名「00000000」檔案（即畫面左下方顯示107年8月8日2時0
    9分21秒至2時11分22秒）：
    系爭車輛停在OK便利商店門口前，約自【02：09：24】開始
    至【02：10：04】，張俊祥與其友人開始以下對話：
    張俊祥：「…」（不確定是講什麼）
    友人：「你先把…你先把…那個，你先打到…你先打到空檔
    ，空檔空檔，P 檔，P 檔，你打P 檔，然後發車，發車是…
    電池吧？」
    張俊祥：「電池阿。」
    友人：「發車應該是…應該有個鍵吧，你這個應該是按這個
    吧？是嗎？」
    張俊祥：「這樣…阿這個啦。」
    (約於【02：10：02】聽到引擎發動聲音)
    友人：「OK拉。」
    【02：10：21-02：11：22】
    系爭車輛開始行駛並在店前方的道路向左迴轉，迴轉後直行
    至號誌燈路口處右轉，並繼續直行，當時天氣晴，視線良好
    ，約在影片時間【02：11：07】處可看見右方出現一塊長方
    形招牌，以及綠色路牌標示。
  ②檔名「00000000」檔案（畫面左下方顯示107年8月8日2時11
    分21秒至2時13分22秒）：
    【02：11：21-02：11：56】
    系爭車輛繼續直行在路上，但在行駛到某一路口處前突然停
    下，並有聽到打檔的聲音，隨後系爭車輛開始往右後方倒車
    。
    【02：11：57-02：13：05】
    系爭車輛右後方出現碰撞聲後突然停下，隨即繼續往前行駛
    在剛才的道路上，並右轉進入一條巷子，由該巷道左邊對向
    車道逆向開到巷道右邊路旁水溝，系爭車輛右前輪隨即陷入
    水溝。
    【02：13：06-02：13：10】
    張俊祥下車察看系爭車輛右前輪情形，約在影片時間【02：
    13：13】處消失於畫面中。
  ③檔名「00000000」檔案（畫面左下方顯示107年8月8日2時29
    分10秒至2時31分11秒）：
    【02：29：10-02：30：12】
    系爭車輛右前輪仍陷在水溝中，背景有吵雜的機械運轉聲。
    【02：30：13-02：31：11】
    機械運轉聲停下，張俊祥出現在系爭車輛前方繼續察看車輛
    情形，並望著水溝，隨後張俊祥又消失於畫面右方。
  ④檔名「00000000」檔案（畫面左下方顯示107年8月8日2時55
    分14秒至2時57分15秒）：
    【02：55：14-02：55：59】
    系爭車輛右前輪仍陷在水溝中，背景有音樂聲。
    【02：56：00-02：57：15】
    張俊祥再次出現在系爭車輛前方，並站在水溝旁察看車輛情
    況，隨後往畫面右上方走，過程中腳步略為不穩，最後在畫
    面右方廟宇附近處消失於畫面中。
　⑤檔名「00000000」檔案（畫面左下方顯示107年8月8日2時57
    分14秒至2時59分15秒）：
    【02：57：14-02：57：38】
    張俊祥自影片時間【02：57：19】起，出現在畫面右方廟宇
    附近處，且雙手提著數張椅子往系爭車輛方向走來，最後停
    在系爭車輛前方。
    【02：57：39-02：59：15】
    張俊祥蹲在系爭車輛前方將椅子放入水溝，約在影片時間【
    02：57：52】處人突然往前掉入水溝，消失於畫面中。
　⑥檔名「00000000」檔案（畫面左下方顯示107年8月8日2時59
    分14秒至3時01分15秒）：
    系爭車輛右前輪依舊陷在水溝中，背景持續有音樂，最初畫
    面並未見到張俊祥，直到影片時間【03：00：42】起，張俊
    祥才從系爭車輛前方水溝處站起並出現在畫面中。
　⑦檔名「00000000」檔案（畫面左下方顯示107年8月8日3時01
    分14秒至3時03分15秒）：
    張俊祥自系爭車輛前方水溝處緩慢爬起至路上，張俊祥臉上
    及衣服上有血跡，隨後於影片時間【03：01：43】處又消失
    於畫面右方。系爭車輛於影片時間【03：01：47-03 ：02：
    10】閃起開門的警示燈，燈熄滅後，約在【03：02：30】張
    俊祥有發出一個聽起來像是「喂」或「ㄟ」的聲音。
　⑧檔名「00000000」檔案（畫面左下方顯示107年8月8日3時03
    分14秒至3時05分15秒）：
    畫面依然只見到系爭車輛右前輪陷在水溝中，汽車發出請繫
    安全帶的聲音，未見到張俊祥，畫面右上方則可見到一台機
    車逐漸往系爭車輛方向駛來，約在影片時間【03：03：28】
    處經過系爭車輛旁，隨後聽到一陣踩油門的聲音。約於影片
    時間【03：03：37】處有一台拼裝三輪車經過系爭車輛旁往
    畫面右上方駛離畫面，隨後系爭車輛又閃起警示燈，並斷斷
    續續有一陣一陣的踩油門的聲音
　⑨檔名「00000000」檔案（畫面左下方顯示107年8月8日3時05
    分14秒至3時07分15秒）：
    【03：05：14-03：06：00】
    系爭車輛右前輪仍陷在水溝中，並可聽見不斷踩油門運轉引
    擎的聲音，突然有人大聲喊著(台語)：「老大，插一下，插
    一下拉」、「插一下再撐一下就上去了拉」。
    【03：06：01-03：06：57】
    未再聽到系爭車輛引擎運轉聲，系爭車輛再度閃起警示燈。
    【03：06：58-03：07：15】
    張俊祥再度自畫面右方出現並走到系爭車輛前方水溝處察看
    右前輪情形。
　⑩檔名「00000000」檔案（畫面左下方顯示107年8月8日3時07
    分14秒至3時09分15秒）：
    【03：07：14-03：08：00】
    張俊祥察看完輪胎情形後又往畫面右方消失於畫面中。
    【03：08：01-03：09：15】
    張俊祥手拿一根長木條自畫面右方出現，並走到系爭車輛前
    方水溝處，將木條撐在系爭車輛右前輪後，又自畫面右方消
    失，隨後於影片時間【03：09：07】又聽見一陣踩油門引擎
    運轉聲，背景持續有音樂聲。
　⑪檔名「00000000」檔案（畫面左下方顯示107年8月8日3時09
    分14秒至3時11分15秒）：
    自影片時間【03：09：24】起不時聽到踩油門引擎運轉聲；
    在影片時間【03：10：25】有一輛貨車經過系爭車輛旁往畫
    面右上方駛離畫面。
　⑫檔名「00000000」檔案（畫面左下方顯示107年8月8日3時11
    分14秒至3時13分15秒）：
    【03：11：14-03：11：51】
    系爭車輛右前輪仍陷在水溝中，畫面右上方可見有一居民往
    系爭車輛方向走來，最後消失在畫面右方。
    【03：11：52-03：12：13】
    可聽見張俊祥說：「跑不出來阿。」
    居民問：「你有怎樣嗎？」
    張俊祥回答：「我沒有怎樣阿，就跑不出來啊。」
    接著張俊祥又自畫面右方出現走到系爭車輛前方察看輪胎情
    形，可見到張俊祥衣服帶有血跡。
    【03：12：14-03：13：15】
    該位居民自畫面右方出現，走到系爭車輛前方往水溝方向察
    看狀況，並下去水溝試圖用力將車身抬起，最後無法抬起而
    作罷。
　⑬檔名「00000000」檔案（畫面左下方顯示107年8月8日3時13
    分14秒至3時15分15秒）：
    【03：13：14-03：13：38】
    張俊祥與該位居民在車前對談，隨後張俊祥自畫面右方消失
    。
    【03：13：39-03：15：15】
    張俊祥向該位居民表示：「謝了、謝了」，該位居民在看一
    下系爭車輛狀況後，就朝畫面右上方離開現場。
    之後背景持續有音樂，有聽到小的金屬碰撞聲，汽車有發出
    「開門時請注意後方來車」、「請注意排檔未定位」等警示
    ，聽到張俊祥說「還沒拉」，張俊祥另外有斷續發出「ㄜ」
    的聲音。
　⑭檔名「00000000」檔案（畫面左下方顯示107年8月8日3時15
    分14秒至3時15分35秒）：
    張俊祥在影片時間【03：15：17-03：15：20】說：「大哥
    ，謝謝你阿。」；隨後聽到一陣開關車門聲音後影片即結束
    。　　　
　　等情，業經本院當庭勘驗前揭影片無訛，有本院勘驗筆錄可
    按（見本院卷㈡第8-13頁），關於勘驗結果，除上訴人對於
    「00000000」腳步略為不穩部分，表示僅為一開始右腳步伐
    比較重，沒有不穩的情形外，其餘則無意見（見本院卷㈡第1
    3頁），上開勘驗結果除上訴人指摘部分外，即堪採為裁判
    之依據。
　⑵又對照系爭事故地點、OK便利商店以及張俊祥家即上訴人登
    記地址之位置之地圖（見本院卷㈡第15頁），可知：Ⓐ系爭事
    故發生前，張俊祥就已經有對於租用2年有餘之系爭車輛需
    要友人指導如何發動（見上開①的部分）、於路程中突然停
    下倒車，然無法控制速度與距離而於車尾發生碰撞（見上開
    ②的部分）、駕駛經過家門而未停下等異常駕駛行為。Ⓑ系爭
    事故發生於系爭行車紀錄器影片時間「02：13：05」，一直
    至影片結束時間「03：15：20」止，約1小時期間，張俊祥
    均逗留在現場試圖自行將系爭車輛駛離水溝。Ⓒ系爭事故剛
    發生時，張俊祥尚未受傷，係搬椅子放入水溝時方跌入水溝
    而受傷；張俊祥於跌落水溝受傷後，仍逗留現場試圖將系爭
    車輛駛離水溝約15分鐘（見上開⑤至⑭部分）。Ⓓ張俊祥受傷
    後，有居民經過系爭事故現場提供協助，並關心其受傷的情
    況，張俊祥回覆「我沒有怎樣阿，就跑不出來啊。」（見上
    開⑫部分）。
　⑶惟於張俊祥試圖自行將系爭車輛駛離水溝的期間，一名林姓
    男子於同日凌晨2時42分57秒打110報案「新竹縣竹北市長青
    路1段190巷口」發生「一輛白色小客車前輪掉水溝」事故，
    豐田派出所派警員賴彥任至現場查看，僅看到系爭車輛，未
    見駕駛人與乘客，故員警僅先於現場拍照；另於同日凌晨2
    時54分新竹縣政府消防局第一大隊豐田分隊（下稱豐田消防
    分隊）收到一則以「交通事故」為由地點在「新竹縣竹北市
    長青路1段190巷口」的報案，但後來通知取消出勤，並無張
    俊祥報案交通事故的紀錄等情，有警員賴彥任107年11月16
    日之職務報告、豐田派出所110報案紀錄單附卷可稽（見原
    審卷第83、139頁）。嗣張俊祥離開系爭事故現場，回到位
    於長青路1段106號之家中（即上訴人公司登記地址），家人
    於同日凌晨3時38分以「創傷」通報119請求救護送醫，豐田
    消防分隊救護車於凌晨3時45分，不到10分鐘，即抵達上開
    地址，3時47分接觸到病患張俊祥，於傷病患主訴欄記載：
    「P.T.表示酒後跌倒至水溝約一米深，91到場時P.T.從自家
    開門走出。」，凌晨3時51分救護車離開上開地址，凌晨4時
    1分送達臺大醫院新竹分院急診，送醫過程中張俊祥意識狀
    況清醒，其急診之病歷上主訴：「剛剛走路跌倒跌落水溝約
    1公尺，左臉有撕裂傷，四肢擦傷」等語，後經診斷受有頭
    部外傷腦震盪、四肢挫傷及多處擦傷皮膚缺損等傷害，於10
    7年8月8日早上7時許離開醫院等情，亦有新竹縣政府消防局
    救護紀錄表、臺大醫院新竹分院來診病歷、診斷證明書在卷
    可查（見本院卷㈠第373頁，原審卷第235、31頁）。
　⑷綜合前開豐田消防分隊之救護紀錄記載張俊祥自述「酒後」
    跌落至水溝中，以及系爭行車紀錄器影片所顯示張俊祥之異
    常駕駛行為，堪認張俊祥乃酒後駕車而發生系爭事故。然張
    俊祥原未受傷而可報警卻未為之，俟因試圖將系爭車輛駛離
    水溝，始致身體受傷，受傷後又在現場試圖駛離系爭車輛，
    有居民路過提供協助時，仍未請求幫忙報警或叫救護車，張
    俊祥上開行為與一般人於深夜發生車輛陷入水溝且身體受傷
    之事故時，無不即時報警或叫救護車之常情有違，被上訴人
    抗辯張俊祥係為隱匿其酒後駕車，方未留在現場即時通知警
    方並等待警方前來蒐證，反而離開現場，刻意拖延至107年8
    月9日早上才到警局製作筆錄等語，即非不可信。至上訴人
    雖提出另一段張俊祥於系爭車輛內自己一個人突然說「沒有
    喝酒啊」之行車紀錄器影片稱自己並未喝酒云云（見本院卷
    ㈠第311-313頁），然其在車內的「自言自語」顯與其當時客
    觀的異常駕駛行為以及就醫時對救護人員所述不同，難以採
    信，無從推翻前開認定。上訴人復稱原證4之截圖（見原審
    卷第33-35頁）可證明張俊祥有試著以手機報警並叫救護車
    ，但不知何故皆無法對外接通云云，惟從原證4為手機通話
    紀錄之截圖看不出於107年8月8日凌晨有何試圖撥打電話而
    無法播出的情形。上訴人又稱張俊祥受傷嚴重，有正當理由
    離開現場以求援云云，但實際上張俊祥於系爭事故發生後在
    現場逗留總時長約1小時，且其一開始並未受傷，受傷後仍
    逗留現場試圖駕駛系爭車輛約15分鐘，此期間有居民路過提
    供協助等情，業如前述，其並無不能於現場報警並等待警方
    到場處裡的情形。上訴人另稱警察告知可以翌（9）日再前
    往警局製作筆錄云云，已為被上訴人否認，上訴人並未就此
    舉證以實其說，自不可採。
　⒊依上各節，系爭事故於107年8月8日凌晨發生時，張俊祥有酒
    後駕車之情形，其在現場逗留約1小時試圖自行將系爭車輛
    駛離水溝，卻無正當理由不報警使警察到場處理，在警察因
    其他人報案到場前即自行離去，遲至107年8月9日方到豐田
    派出所坦承自己為系爭事故之駕駛，顯逃避酒測，已屬系爭
    肇事逃逸條款所謂「肇事後逃逸」之不保事項，被上訴人依
    此拒絕理賠，核屬有據。上訴人依系爭保險契約第6條第3款
    約定請求被上訴人給付50萬元本息，自非有理。
六、綜上所述，上訴人依系爭保險契約第6條第3款約定，請求被
    上訴人給付50萬元本息，於法無據，不應准許。原審為上訴
    人敗訴判決並駁回假執行之聲請，核無不合。上訴人仍執陳
    詞，指摘原判決不當，求予廢棄改判，為無理由，應予駁回
    。
七、本件事證已臻明確，兩造其餘攻擊、防禦方法及舉證，經本
    院審酌後，認與判決結論均無影響，爰不一一論列，附此敘
    明。
八、據上論結，本件上訴為無理由，依民事訴訟法第436條之1第
    3項、第449條第1項、第78條，判決如主文。
中　　華　　民　　國　　110 　年　　12　　月　　8 　　日

                  民事第六庭  審判長法  官　　許純芳

                                    法  官    陳智暉

                                    法  官    石珉千
以上正本係照原本作成。
本判決不得上訴。　　　　　　　　　　　　　
中　　華　　民　　國　　110 　年　　12　　月　　8 　　日
　　　　　　　　　　　　　　　　　　書記官    徐嘉霙